臺灣高雄地方法院刑事判決　　　　　　 110年度交訴字第40號
公　訴　人　臺灣高雄地方檢察署檢察官
被　　　告　林姍渝


指定辯護人　楊淑華律師
上列被告因公共危險案件，經檢察官提起公訴（110 年度偵字第
12442 號、110 年度偵字第17799 號），本院判決如下：
    主  文
林姍渝犯不能安全駕駛動力交通工具致人於死罪，處有期徒刑貳
年。緩刑伍年，並應於本判決確定之日起貳年內，向指定之政府
機關、政府機構、行政法人、社區或其他符合公益目的之機構或
團體，提供壹佰貳拾小時之義務勞務，暨接受法治教育課程肆場
次，緩刑期間付保護管束。
    犯罪事實
一、林姍渝明知飲用酒類將導致駕駛人駕駛車輛時之注意力、判
    斷及反應能力降低，致不能安全駕駛動力交通工具，竟仍於
    民國110 年4 月25日23時許，在高雄市鳳山區永安街之友人
    住處飲酒後，吐氣所含酒精濃度已達每公升0.25毫克以上，
    雖主觀上無致人於死之故意，但猶處於受酒精影響而不能安
    全駕駛之狀態，客觀上可預見因其酒後欠缺通常之注意能力
    ，不足以安全駕駛，倘發生車禍事故可能造成乘客或其他用
    路人死傷結果，卻未待酒精完全退去，仍基於不能安全駕駛
    動力交通工具之犯意，於翌（26）日0 時許騎乘車牌號碼00
    0-000 號普通重型機車（下稱本案機車）上路。嗣於同年月
    26日0 時8 分許，沿高雄市鳳山區南榮路由西往東方向行駛
    ，行經南榮路與鳳南路交岔路口（下稱上開交岔路口）時，
    本應注意行近行人穿越道，遇有行人穿越時，無論有無交通
    指揮人員指揮或號誌指示，均應暫停讓行人先行通過，並應
    注意車前狀況，隨時採取必要之安全措施，而依當時天候晴
    、夜間有照明、柏油路面濕潤無缺陷、無障礙物且視距良好
    ，並無不能注意之情事，適有蘇金彪沿鳳南路由北往南方向
    行走於行人穿越道（斑馬線），穿越鳳南路，林姍渝因酒後
    注意力及反應力均下降，而無法妥適判斷路況及操控車輛，
    未能發現沿上開路口行人穿越道行走之蘇金彪，而提早為減
    速或變換車道閃避等作為，直至行駛至上開交岔路口時見蘇
    金彪穿越行人穿越道方急煞，但因距離過近已不及閃避，將
    蘇金彪撞擊倒地，蘇金彪因此受有頭部外傷併右側鼻漏及左
    側耳漏，疑似顱內出血併顱底骨折、右手肘擦傷、右膝擦傷
    及左足擦傷等傷害，經送往國軍高雄總醫院附設民眾診療服
    務處急救無效，於同日1 時58分許宣告死亡。林姍渝於肇事
    後，在現場被送醫治療前，在未經有偵查權之機關或公務員
    發覺為犯嫌前，向前往現場處理之員警承認肇事，並留下姓
    名、聯絡電話，自首而願接受裁判。經警於同日2 時24分許
    在高雄市政府警察局交通大隊鳳山分隊對其施以酒測，測得
    其吐氣所含酒精濃度為每公升0.39毫克，而悉上情。
二、案經蘇洪芸香即蘇金彪之母訴由及高雄市政府警察局鳳山分
    局（下稱鳳山分局）報告臺灣高雄地方檢察署（下稱高雄地
    檢署）檢察官偵查起訴。
    理  由
壹、證據能力之判斷：
    本判決下開所引用具有傳聞證據性質之證據資料，經檢察官
    、被告林姍渝及辯護人於本院行審理程序時，均表示同意有
    證據能力（見本院110 年度交訴字第40號卷【下稱交訴字卷
    】第160 至162 頁、第212 頁、第221 至222 頁），本院審
    酌該等證據作成之情況，既無違法取得情事，復無證明力明
    顯過低等情形，認以之作為證據應屬適當，依刑事訴訟法第
    159 條之5 第1 項規定，均有證據能力。又本判決後述所引
    用之非供述證據部分，與本案均有關聯性，且查無違反法定
    程序取得之情，依刑事訴訟法第158 條之4 規定反面解釋，
    亦具證據能力。
貳、實體方面：
一、認定犯罪事實之證據及理由：
  ㈠上開犯罪事實，業據被告於警詢、偵查中及本院審理時均坦
    承不諱（見鳳山分局高市警鳳分偵字第11071923600 號卷【
    下稱警卷】第2 至4 頁，高雄地檢署110 年度相字第470 號
    卷【下稱相卷】第87至89頁，交訴卷第157 頁、第211 頁、
    第223 頁），並有道路交通事故現場圖（見相卷第63頁）、
    道路交通事故調查報告表㈠、㈡（見相卷第65至66頁、第69
    至70頁）、員警職務報告（見相卷第81頁）、本案機車車輛
    詳細資料報表（見警卷第25頁）、高雄市政府警察局A1道路
    交通事故談話紀錄表（見相卷第67至68頁）、高雄市政府警
    察局交通大隊鳳山分隊酒精濃度測定值紀錄單（見相卷第73
    頁）、被害人蘇金彪之國軍高雄總醫院附設民眾診療服務處
    診斷證明書（見警卷第15頁）、檢驗報告書（見相卷第93至
    104 頁）、高雄地檢署相驗屍體證明書（見相卷第105 頁）
    、財團法人台灣商品檢測驗證中心呼氣酒精測試器檢定合格
    證書（見警卷第43頁）、上開交岔路口監視器錄影畫面截圖
    照片（見警卷第52至54頁，交訴卷第165 至169 頁）、現場
    照片（見警卷第45至51頁）、高雄地檢署110 年度相字第47
    0 號檢察官相驗報告書（見高雄地檢署110 年度偵字第1244
    2 號卷第5 至6 頁）等在卷可稽，足認被告上開自白與事實
    相符，並有證據補強，自堪採為認定犯罪事實之依據。
  ㈡按汽車行近行人穿越道，遇有行人穿越時，無論有無交通指
    揮人員指揮或號誌指示，均應暫停讓行人先行通過；又汽車
    行駛時，駕駛人應注意車前狀況，並隨時採取必要之安全措
    施；本規則所指之「汽車」包含機車，道路交通安全規則第
    103 條第2 項、第94條第3 項、第2 條第1 項第1 款分別定
    有明文。查被告為領有普通重型機車駕駛執照之合格駕駛人
    ，有道路交通事故調查報告表㈡在卷足憑（見相卷第69至70
    頁），且依其年齡及社會生活經驗，對於上開規定，自不得
    諉稱不知，其騎乘機車時，即應確實注意遵守上開規定謹慎
    駕駛。而依當時天候晴、夜間有照明、柏油路面濕潤無缺陷
    、無障礙物且視距良好，並無不能注意之情事，被告竟仍於
    飲用酒類導致注意力及反應力均下降，而處於不能安全駕駛
    之狀態時，猶騎乘本案機車上路，並未遵守前開注意義務，
    導致閃避不及撞擊被害人，被告之駕駛行為顯有過失甚明。
    又被害人於本件交通事故中受有如犯罪事實欄所載之傷勢，
    經送往國軍高雄總醫院附設民眾診療服務處急救無效，於11
    0 年4 月26日1 時58分許宣告死亡乙節，業敘明如上，堪認
    被告上開過失行為與被害人之死亡結果間，確有相當因果關
    係至明，應負過失責任。
  ㈢再者，常人於飲用酒類達一定程度後，其駕駛技巧、判斷力
    及反應速度，俱受酒精作用影響而降低，且非經相當時間之
    休息，無法將酒精完全代謝，此時如再駕車上路，於客觀上
    當能預見極易導致發生車禍，危及自身、乘客及其他用路人
    之身體、生命安全，造成受傷或死亡之結果，此乃一般人所
    能知悉且客觀上所得預見之事實，而被告既為智識正常之成
    年人，客觀上當無不能預見之理。故被告於前開時、地飲用
    酒類後，酒精尚未退去，仍執意騎車上路，於行車途中，其
    反應力及控制能力因酒精尚未完全退卻而達於不能安全駕駛
    動力交通工具之程度，因而違規肇事，導致被害人死亡之結
    果，其主觀上雖無欲令被害人死亡之故意，然此結果仍屬被
    告客觀上所能預見，自應為其上開行為致被害人死亡之加重
    結果發生負擔罪責。
  ㈣至辯護人雖辯稱：被害人於車禍發生當時，似有闖黃燈甚至
    是闖紅燈之情形，被害人對件車禍之發生與有過失云云。惟
    查，經本院勘驗現場監視器錄影畫面，結果略以：（監視器
    錄影畫面無法看到交通號誌）畫面上方馬路上（即南榮路由
    東往西方向車道）有兩輛機車停等，一輛機車自畫面右側出
    現往畫面左側方向騎去（即由鳳南路由南往北方向行駛），
    被害人自畫面左側之鳳南路旁人行道出現，未做停等，直接
    沿著鳳南路由北往南方向走去（檔案時間0 分3 秒），被害
    人行至該鳳南路與南榮路口中間時，原在畫面上方馬路上（
    即南榮路由東往西方向車道）停等之兩輛機車起步（檔案時
    間0 分11秒），自被害人身後穿過，此時，有一輛機車2 人
    雙載，由畫面下方（即南榮路由西往東方向車道）出現，騎
    至鳳南路待轉（0 分16秒），同時，畫面上方（即南榮路由
    東往西方向車道）有一輛汽車由東往西方向駛來，被害人消
    失於畫面中（0 分16秒），嗣後，一輛機車、被害人及被告
    自畫面下方（即南榮路由西往東方向車道）滑行出現（0 分
    18秒），停止於交岔路口等情，有本院110 年11月29日勘驗
    筆錄及截圖照片附卷可參（見交訴卷第158 頁、第165 至16
    9 頁），由上開勘驗筆錄可推知被害人行走至鳳南路由北往
    南方向之行人穿越道中間時，鳳南路的號誌轉為紅燈，南榮
    路之號誌則轉為綠燈；復佐以上開交岔路口之交通號誌時制
    表，該路口號誌規劃為24小時三色管制運作，號誌總週期為
    120 秒，時相一為鳳南路圓形綠燈對開75秒（含黃燈4 秒、
    全紅3 秒），時相二為南榮路圓形綠燈對開45秒（含黃燈4
    秒、全紅3 秒），有高雄市政府交通局111 年1 月3 日高市
    交智運字第11052013000 號函暨所附時相時制表在卷足憑（
    見交訴卷第201 至203 頁），可知南榮路之號誌於轉為綠燈
    前之7 秒，鳳南路之號誌先是4 秒黃燈，再轉為3 秒全紅燈
    。再觀之上開勘驗筆錄及本院卷附之監視器錄影畫面截圖照
    片（見交訴卷第167 頁），可見被害人於檔案時間0 分3 秒
    自鳳南路旁之人行道步行出現時，沿著鳳南路旁之人行道，
    先行經一輛停放於人行道上之自小客車後，方進入鳳南路由
    北往南方向之行人穿越道，並於0 時11秒時步行至行人穿越
    道中間，歷時約8 秒鐘，南榮路之號誌轉為綠燈。綜上，應
    可推知被害人步行進入鳳南路由北往南方向之行人穿越道時
    ，其交通號誌應為綠燈或甫轉為黃燈等情。然按圓形黃燈用
    以警告車輛駕駛人及行人，表示紅色燈號即將顯示，屆時將
    失去通行路權，道路交通標誌標線號誌設置規則第206 條第
    4 款定有明文。查，被害人步行進入上開交岔路口時，其行
    車號誌應係黃燈乙節，業如前述，卷內亦無證據證明被害人
    步行進入上開交岔路口時，號誌已轉為紅燈，則依上開設置
    規則，黃燈僅在警告駕駛人及行人即將轉為紅燈，應難以此
    認為被害人有違反交通規則進入交岔路口之情形，而認被害
    人對本件交通事故之發生與有過失，辯護人此部分所辯，不
    足採信。
  ㈤綜上所述，本案事證明確，被告犯行堪以認定，應依法論科
    。
二、論罪科刑：
  ㈠新舊法比較：
    刑法第2 條第1 項規定：「行為後法律有變更者，適用行為
    時之法律。但行為後之法律有利於行為人者，適用最有利於
    行為人之法律」。被告於110 年4 月26日為本案犯行後，刑
    法第185 條之3 關於酒駕不能安全駕駛動力交通工具罪之規
    定，已於111 年1 月28日修正公布，依中央法規標準法第13
    條規定，自公布之日起算至第3 日（即111 年1 月30日）起
    發生效力。依照修正後刑法第185 條之3 第1 項第2 款、第
    2 項之規定，駕駛動力交通工具而有吐氣所含酒精濃度每公
    升0.25毫克或血液中酒精濃度達0.05％以上之情形致人死亡
    者，法定刑由「3 年以上10年以下有期徒刑」，得併科20萬
    元以下罰金」，修正為「3 年以上10年以下有期徒刑，得併
    科200 萬元以下罰金」，增訂得併科罰金之規定。經比較新
    舊法結果，修正前之規定對被告較為有利，依刑法第2 條第
    1 項規定，應適用「行為時之法律」即修正前刑法第185 條
    之3 第1 項第1 款、第2 項前段之規定論處。
  ㈡按刑法第185 條之3 第2 項前段，已就行為人服用酒類不能
    安全駕駛動力交通工具而駕駛，因而致人於死之犯行，以加
    重結果犯之立法方式，將原本分別處罰之不能安全駕駛罪與
    過失致人於死罪結合為一罪，實質上已將酒醉駕車之加重條
    件予以評價而加重其刑，且該條增訂後，立法上未將酒醉駕
    車之加重條件自道路交通管理處罰條例第86條第1 項中刪除
    ，難認立法者有意將此加重條件與其他加重條件區別，而分
    別加重處罰。故如酒醉駕車又行經行人穿越道不依規定讓行
    人優先通行因而致人於死，除酒醉駕車部分無從再依前開規
    定加重外，就行經行人穿越道不依規定讓行人優先通行部分
    ，如再依前開規定予以加重，亦無異於重複加重，而為雙重
    評價過度處罰（最高法院102 年度台上字第4783號、103 年
    度台上字第3473號判決意旨參照）。又刑法第185 條之3 第
    2 項之罪，依其立法理由，係對於酒駕行為之處罰方式，增
    訂因酒駕行為而致人於死或重傷，分別處以較高刑責之規定
    ，對於酒駕制死傷行為獨立規範構成要件之情形，乃結合服
    用酒類不能安全駕駛動力交通工具而駕駛罪及過失致死罪之
    構成要件，以行為人對於基本（酒駕）行為有故意，對於加
    重結果（致死亡或重傷）部分有過失，始令負該加重結果之
    責；是酒後駕車致人死亡（重傷）之一行為在外觀上雖然觸
    犯數個罪名，然而僅能適用其中一個犯罪之構成要件而排除
    其他之構成要件，非犯罪之競合，而為單純一罪，無須論以
    想像競合。是核被告所為，係犯修正前刑法第185 條之3 第
    1 項第1 款、第2 項前段之不能安全駕駛動力交通工具致人
    於死罪。被告酒後駕車致被害人死亡之行為，不再另論刑法
    第276 條第1 項之過失致死罪，亦不依道路交通管理處罰條
    例第86條第1 項加重其刑。
  ㈢次按刑法第62條規定之自首，以對於未發覺之罪，向有偵查
    權之機關或公務員自承犯罪，進而接受裁判為要件。而具有
    裁判上一罪或實質上一罪關係之犯罪，苟全部犯罪未被發覺
    前，行為人僅就其中一部分犯罪自首，固仍生全部自首之效
    力，反之，倘其中一部分犯罪已先被發覺，行為人方就其餘
    未被發覺之部分，自動供認其犯行時，即與自首之要件不符
    ，不得適用自首之規定減輕其刑（最高法院107 年度台上字
    第3101號判決意旨參照）。查被告於車禍發生後，在現場被
    送醫治療前，在未經有偵查權之機關或公務員發覺為犯嫌前
    ，告知員警其姓名及聯絡電話等情，有本院公務電話紀錄單
    附卷可參（見交訴卷第205 頁），被告此舉顯係向員警承認
    其為肇事者，屬自首而願接受裁判，雖其於員警依規定對其
    實施酒測前，並未主動告知員警其有飲酒情事，亦有上開電
    話紀錄單可憑，然刑法第185 條之3 第2 項前段為不能安全
    駕駛罪與過失致死罪之加重結果犯，是被告就此實質上一罪
    之全部犯罪未被發覺前，就其中一部分之過失致死罪自首，
    仍生全部自首之效力，堪認符合自首要件，本院審酌被告此
    舉確實減少交通事故發生之初查緝真正行為人所需耗費之資
    源，爰依刑法第62條前段規定，減輕其刑。
  ㈣爰審酌被告明知飲用酒類將導致駕駛人駕駛車輛時之注意力
    、判斷及反應能力降低，致不能安全駕駛動力交通工具，仍
    於前揭時、地飲用酒類後，吐氣所含酒精濃度已達每公升0.
    25毫克以上之情形下騎車上路，致其受酒精影響而無法妥適
    判斷路況及操控車輛，違反前述各項注意義務後，肇致本件
    車禍事故之發生及被害人死亡之結果，顯然漠視往來公眾之
    生命、身體及財產安全，復導致被害人死亡之不可挽回結果
    及其家屬永久之傷痛，所生危害、惡性及違反義務之程度甚
    鉅，本應嚴懲；惟念及被告於犯後始終坦認犯行，且於車禍
    發生後留下其姓名及聯絡方式後方就醫，雖未於員警對其施
    以酒測前主動向員警坦承酒駕情事，仍可見其坦然面對過錯
    之心；復衡以被告於偵查中與告訴人即被害人之母蘇洪芸香
    調解成立，且已依調解條件給付完畢等情，有高雄市鳳山區
    調解委員會110 年刑調字第89號調解書（見交訴卷第46頁）
    、臺灣土地銀行匯款申請書（見交訴卷第175 頁）及刑事陳
    述意見狀（見交訴卷第151 頁）在卷為憑，告訴人於上開刑
    事陳述意見狀中復已表明同意對被告從輕量刑，並給予被告
    緩刑之諭知，益見被告對其犯行已盡力彌補；兼衡被告並無
    前科紀錄，素行尚可；暨其於本院審理中自陳高職畢業之智
    識程度，擔任房仲業，每月收入不固定，經濟狀況普通，無
    需其扶養之人之生活狀況（見交訴卷第227 頁）等一切情狀
    ，量處如主文所示之刑。
三、被告未曾因故意犯罪受有期徒刑以上刑之宣告，有臺灣高等
    法院被告前案紀錄表在卷可參，茲念其因一時失慮致罹刑章
    ，犯後已坦承犯行，且已與告訴人達成和解，並依約履行，
    且獲得告訴人之原諒，已如前述，告訴人所受損害有獲適當
    之填補，亦可見被告犯後彌補之態度，信其經此偵、審程序
    及罪刑宣告之教訓後，當知戒慎警惕而無再犯之虞，本院認
    為被告所受本案刑之宣告以暫不執行為適當，爰依刑法第74
    條第1 項第1 款規定，諭知緩刑5 年，以勵自新。另審酌被
    告無視酒後駕車對道路安全所帶來之風險，基於僥倖之心態
    於飲酒後騎車上路，法治觀念有明顯偏差，為充分填補被告
    行為所生損害，並導正其錯誤之法律觀念，建立其守法意識
    以避免再犯，認有依其惡性及對法益侵害之程度科予一定負
    擔之必要，爰依刑法第74條第2 項第5 款、第8 款之規定，
    命被告應於主文所示履行期間內，向指定之政府機關、政府
    機構、行政法人、社區或其他符合公益目的之機構或團體，
    提供120 小時之義務勞務，及參加法治教育4 場次，並依刑
    法第93條第1 項第2 款規定，諭知緩刑期間付保護管束，期
    能使被告於義務勞務、法治教育過程及保護管束期間，確切
    明瞭其行為所造成之危害，培養正確法律觀念。又被告若未
    履行前開負擔，且情節重大足認原宣告之緩刑難收其預期效
    果，而有執行刑罰之必要者，依刑法第75條之1 第1 項第4
    款之規定，得撤銷其緩刑宣告，併此指明。
據上論斷，刑事訴訟法第299 條第1 項前段，修正前刑法第185
條之3第1項第1款、第2項前段，刑法第2條第1項前段、第62條前
段、第74條第1項第1款、第2項第5款、第8款、第93條第1項第2
款，判決如主文。
本案經檢察官吳聆嘉提起公訴，檢察官郭麗娟到庭執行職務。
中    華    民    國   111    年    2     月    16    日
                  刑事第十庭    審判長法  官  曾鈴媖
 
                                      法  官  蔣文萱
 
                                      法  官  吳俞玲
以上正本證明與原本無異。
如不服本判決應於收受判決後20日內向本院提出上訴書狀，並應
敘述具體理由。其未敘述上訴理由者，應於上訴期間屆滿後20日
內向本院補提理由書（均須按他造當事人之人數附繕本）「切勿
逕送上級法院」。
中    華    民    國   111    年    2     月    16    日
                                      書記官  張傑琦
附錄本案論罪科刑法條全文：
《修正前中華民國刑法第185 條之3 》
駕駛動力交通工具而有下列情形之一者，處2 年以下有期徒刑，
得併科20萬元以下罰金：
一、吐氣所含酒精濃度達每公升零點二五毫克或血液中酒精濃度
    達百分之零點零五以上。
二、有前款以外之其他情事足認服用酒類或其他相類之物，致不
    能安全駕駛。
三、服用毒品、麻醉藥品或其他相類之物，致不能安全駕駛。
因而致人於死者，處3 年以上10年以下有期徒刑；致重傷者，處
1 年以上7 年以下有期徒刑。
曾犯本條或陸海空軍刑法第54條之罪，經有罪判決確定或經緩起
訴處分確定，於五年內再犯第1 項之罪因而致人於死者，處無期
徒刑或5 年以上有期徒刑；致重傷者，處3 年以上10年以下有期
徒刑。